臺灣高雄地方法院民事判決　九十二年度簡字第一四號
　　原　　　告　乙○○
　　被　　　告　甲○○
右當事人間請求損害賠償事件，原告提起刑事附帶民事訴訟（民國九十二年度簡附民
上字第一○號），經本院刑事庭移送民事庭審理，本院於民國九十三年六月二十八日
言詞辯論終結，判決如下：
    主      文
被告應給付原告新台幣伍萬捌仟捌佰壹拾貳元，及自民國九十二年三月二十九日起至
清償日止，按年息百分之五計算之利息。
原告其餘之訴駁回。
訴訟費用由被告負擔十分之一，餘由原告負擔。
本判決第一項得假執行。
原告其餘假執行之聲請駁回。
    事實及理由
一、程序方面：
  (一)按訴狀送達後，原告不得將訴變更或追加他訴，但基礎原因事實同一者，或者擴
    張或減縮應受判決事項之聲明者，不在此限，民事訴訟法第二百五十五條第一項
    第一款及第三款定有明文。基此，本件原告於刑事附帶民事起訴狀中請求手錶損
    失乙節，乃係非因犯罪而受之損害，不得請求之，惟嗣於本件審理中就此部分聲
    請追加，被告對此不爭執，且基礎原因事實同一，故予准許。又原告於起訴狀原
    請求金額為六十六萬元，嗣於本院準備程序期日，將上開賠償金額減縮為六十萬
    八千八百一十二元，核屬減縮應受判決事項之聲明，參諸前揭規定，自應予准許
    。
  (二)本件被告經合法通知，未於言詞辯論期日到場，核無民事訴訟法第三百八十六條
    各款所列情形，爰依原告聲請，由其一造辯論而為判決。
二、原告主張：被告甲○○於民國九十一年二月二十三日下午三時三十分許，騎乘車
    牌號碼ＺＫＭ─五二一號重機車，沿高雄市○○○路由西向東行駛，行經該路與
    福德三路口，因與原告發生車禍而生爭執，竟夥同另一不詳姓名之人，基於傷害
    人身體之犯意聯絡，持機車大鎖擊打原告，原告遂以左右手架開，以致左手所戴
    之勞力士手錶掉落不知去向，並致原告受有頭頂部裂創三‧二公分、左後頭部腫
    脹四公分乘四公分、右手背青腫三公分乘三公分及二‧五公分乘二‧五公分、右
    前膊青腫三‧五公分乘三公分、擦破傷七公分乘○‧一公分、右肘擦傷青腫一公
    分乘二公分、左前膊青腫六公分乘六公分、左手背青腫三‧八公分乘四‧五公分
    、左肘擦破傷青腫二公分乘一‧五公分、左末指指甲剝璃、左手掌青腫五公分乘
    五公分、右大腿青腫七公分乘六公分及五公分乘五公分、右下腿裂創一公分及二
    ‧五公分、左大腿青腫四公分乘三‧八公分、輕青腫七公分乘五公分之傷害，被
    告傷害原告之行為，並經原告提出告訴後，業據鈞院刑事庭判處被告有期徒刑參
    月，得易科罰金，並經上訴駁回而確定。原告因被告侵權行為，受有醫療費用及
    車資損害新台幣（下同）六萬元，另外受有手錶損失四十萬元。又被告傷害原告
    頭、臉部，致原告精神非常痛苦，爰請求非財產上損害二十萬元，合計原告所受
    之損害為六十六萬元等情，爰本於民法第一百八十四條第一項前段及第一百九十
    五條第一項侵權行為損害賠償法律關係，並聲明：求為判決被告應給付原告六十
    萬八千八百一十二元，及自起訴狀繕本送達被告翌日即九十二年三月二十九日起
    至清償日止，按週年利率百分之五計算之利息，訴訟費用由被告負擔，並願供擔
    保，請准宣告假執行。
三、被告未於最後言詞辯論日到場，據其前到庭陳述則以：伊對於原告主張遭到被告
    傷害因而支出醫療費用八千八百一十二元之事實，不予爭執，又原告請求非財產
    上損害賠償金額四十萬元過高，另原告請求遭其損壞之手錶損失，惟案發當日是
    否有戴原告所主張之勞力士手錶及該錶是否為真錶並不清楚等語資為抗辯，並聲
    明：求為判決駁回原告之訴，訴訟費用由原告負擔。
四、原告主張遭到被告以機車大鎖傷害，致原告受有頭頂部裂創三‧二公分、左後頭
    部腫脹四公分乘四公分、右手背青腫三公分乘三公分及二‧五公分乘二‧五公分
    、右前膊青腫三‧五公分乘三公分、擦破傷七公分乘○‧一公分、右肘擦傷青腫
    一公分乘二公分、左前膊青腫六公分乘六公分、左手背青腫三‧八公分乘四‧五
    公分、左肘擦破傷青腫二公分乘一‧五公分、左末指指甲剝璃、左手掌青腫五公
    分乘五公分、右大腿青腫七公分乘六公分及五公分乘五公分、右下腿裂創一公分
    及二‧五公分、左大腿青腫四公分乘三‧八公分、輕青腫七公分乘五公分之傷害
    ，而被告傷害原告之行為，經本院刑事庭判處被告有期徒刑三月，得易科罰金確
    定等事實，為被告所不爭執，並經依職權調閱本院九十二年度簡字第九八號及九
    十二年度簡上字第八一號刑事卷證資料查明綦詳，並有原告提出之高雄市立民生
    醫院診斷證明書一份在卷可稽，自堪認原告主張被告前揭傷害行為屬實，至於原
    告主張尚有另一名共犯與被告毆傷伊，惟自刑事案件審理迄今均無法舉證以實其
    說，故該部份主張自不予採信。
五、按因故意或過失，不法侵害他人之權利者，負損害賠償責任；又不法侵害他人之
    身體、健康、名譽、自由、信用、隱私、貞操，或不法侵害其他人格法益而情節
    重大者，被害人雖非財產上之損害，亦得請求賠償相當之金額，民法第一百八十
    四條第一項前段及第一百九十五條第一項分別著有明文。本件原告所受前揭傷害
    ，既出於被告故意侵害行為所致，則揆諸前揭規定，被告自應負擔全部損害賠償
    責任。茲就原告請求賠償之項目與數額，是否有理？分別審酌如下：
  (一)醫療費用部分：原告主張因被告前揭傷害侵權行為，致原告支出醫療費用八千八
    百一十二元之事實，為被告所不爭執，並有醫療費用收據附卷可稽（見本件卷第
    二十八頁至第三十九頁），故堪予認定。
  (二)手錶財物損失部份：原告主張於右揭時地遭被告毆打時當時所戴祖傳價值約四十
    萬元之勞力士手錶遺落現場云云一節，惟原告就手錶年份、出廠證明均未能提出
    相關資料以實其說，何況，原告主張本件車禍前係自其兄丙○○住處聊天後返家
    途中發生，惟據證人丙○○到庭證述：「我不知道我弟弟出車禍，是事後聽我弟
    弟講的，他說他被打」「我只知道他平常沒有戴戒指的習慣，至於當天他有沒有
    戴我不清楚，他平常有戴手錶，當天我有問他時間，至於他戴何錶我則不清楚，
    因為原告當天有約別人，我問他時間是不是該走了，他說差不多二點三點就要走
    ，之後他自行離開，不清楚是騎車走或走路」等語（見本件卷第五十九頁），證
    人既然證稱不清楚案發前原告是否戴有手錶，自不足以證明原告車禍發生當時戴
    有何手錶，更遑論其手錶是否遺落現場，原告此部份主張自不足採。
  (三)精神上損害：查原告民國四十四年生，專科畢業，有航行人員考試輪機員及格證
    書，名下有一棟房屋，兩筆土地，另有其他投資；被告係民國六十九年生，教育
    程度國中畢業，從事水泥工工作，日薪約一千元，名下無任何不動產及財產，亦
    據被告陳明在卷，並有財政部高雄市國稅局新興稽徵所九十三年七月二十一日財
    高國稅新服字第○九三○○○六○九五號及財政部高雄市國稅局苓雅稽徵所九十
    三年七月二十一日財高國稅苓服字第○九三○○一四八五六號函覆財產歸戶資料
    附卷可憑，堪予認定。綜上所述，本院審酌原告所受之傷勢、兩造教育程度、經
    濟程度及社會地位，並參酌被告自侵害事故發生後迄今，未與原告達成和解，賠
    償其損害，足見被告仍無悔意及賠償之誠意等情節後，認原告請求非財上損害部
    分，以五萬元為適當，原告請求部分，於此範圍內，應予准許。至於逾上開範圍
    之請求，尚屬無據，應予駁回。
  (四)據上所述，原告請求被告賠償損害部分，於五萬八千八百一十二元範圍內，洵屬
    有據，應予准許。至於逾此範圍之請求，為無理由，應予駁回。
六、從而，原告主張依侵權行為法律關係，請求被告給付五萬八千八百一十二元，及
    自起訴狀繕本送達被告之翌日即九十三年三月二十九日起至清償日止，按年息百
    分之五計算之利息，為有理由一應予准許。至逾此範圍內之請求，為無理由，應
    予准許。
七、本件係所命給付未逾新台幣五十萬元之判決，爰依職權就原告勝訴部分為假執行
    之宣告；至於原告敗訴部分，其假執行之聲請，失所依附，應併予駁回。
八、本件事證已臻明確，兩造其餘攻擊、防禦方法及證據資料之提出，核與本件判決
    結果不生影響，爰不逐一論駁，併此敘明。
九、結論：本件原告之訴，為一部有理由，一部無理由，依民事訴訟法第三百八十五
    條第一項前段、第七十九條、第三百八十九條第一項第五款，判決如主文。
中　　　華　　　民　　　國　　九十三　　年　　　九　　　月　　 十六 　　日
                                臺灣高雄地方法院民事第五庭
~B審判長法官 陳嘉惠
~B法      官 秦慧君
~B法      官 郭慧珊
正本係照原本作成。
如不服本判決，應於送達後廿日內，向本院提出上訴狀並表明上訴理由，如於本判決
宣示後送達前提起上訴者，應於判決送達後十日內補提上訴理由書（須附繕本）。
中　　　華　　　民　　　國　　九十三　　年　　　九　　　月　　 十六 　　日
~B法院書記官  董明惠
